臺灣屏東地方法院刑事判決　　　　　　　94年度交易字第34號
聲　請　人　臺灣屏東地方法院檢察署檢察官
被　　　告　乙○○
上列被告因公共危險案件，經檢察官聲請簡易判決處刑（93年度
偵字第6022號），本院認不宜以簡易判決處刑，改依通常程序審
理，判決如下：
    主  文
乙○○無罪。
    理  由
一、聲請簡易判決處刑意旨略以：被告乙○○於民國93年11月1
    日下午6 時30分許起至同日下午7 時5 分許止，在屏東縣屏
    東市某麵攤飲用臺灣啤酒之酒類1 瓶，明知其控制力及注意
    力已因酒精而嚴重受影響，致不得亦不能安全駕駛動力交通
    工具，猶於同日下午7 時45分許，騎乘車牌號碼ＰＩＣ－89
    7 號重機車搭載其妻陳曾麗華，沿屏東縣屏東市○○街由東
    往西方向行駛，行經桂林街與貴陽街口處時，恰甲○○駕駛
    車牌號碼Ｐ２－8310號自小客車，沿貴陽街由北往南方向行
    駛，乙○○因不勝酒力，於路口處非但未減速慢行，更以高
    速貿然通過，其重機車右前護板乃遭自小客車之車頭保險桿
    撞擊，致其受有胸部及右腳膝蓋擦挫傷；陳曾麗華受有右手
    、腳挫傷之傷害（其２人受傷部分未據告訴，甲○○人未受
    傷），經送屏東市寶建醫院診治，為警赴院替其施以呼氣酒
    精濃度測試，發覺其呼氣酒精濃度值達0.35ＭＧ／Ｌ，始獲
    悉上情。因認被告涉犯刑法第185 條之3 服用酒類不能安全
    駕駛動力交通工具而駕駛之罪嫌。
二、按犯罪事實應依證據認定之，無證據不得認定犯罪事實，又
    不能證明被告犯罪或其行為不罰者，應諭知無罪之判決，刑
    事訴訟法第154 條第2 項及第301 條第1 項分別定有明文。
    而認定犯罪事實，所憑之證據，雖不以直接證據為限，間接
    證據亦包括在內，然無論直接或間接證據，其為訴訟上之證
    明，須於通常一般之人均不致於有所懷疑，而得確信其為真
    實之程度者，始得據之為有罪之認定，倘其證明尚未達到此
    一程度，而有合理性懷疑之存在時，即無從為有罪之認定，
    根據「罪證有疑，利於被告」之證據法則，即不得遽為不利
    於被告之認定（最高法院76年臺上字第4986號判例參照）。
三、聲請人認被告乙○○涉犯刑法第185 條之3 之公共危險罪嫌
    ，無非係以：(一)被告酒後駕車在前揭時、地肇事，業據被害
    人甲○○於警詢時指述綦詳，且經證人即被告之妻陳曾麗華
    於警詢時證述明確，並有舉發違反道路交通管理事件通知單
    、道路交通事故調查報告表（一）、（二）、道路交通事故
    現場圖、刑法第185 條之3 案件測試觀察紀錄表、道路交通
    事故當事人酒精測定紀錄表（內含酒精濃度檢測單）各1 份
    及照片12張為憑。(二)按汽車駕駛人飲酒後其吐氣所含酒精成
    分超過每公升0.25毫克以上者，即不得駕車，道路交通安全
    規則第114 條第2 款定有明文；又參考外國之認定標準，對
    於酒精濃度呼氣已達每公升0.55毫克，肇事率為一般正常人
    之10倍，認為已達「不能安全駕駛」之標準，有法務部88年
    5 月18日法88檢字第1669號函足參。(三)次按就醫學文獻所知
    ，酒精對人體造成之影響，於呼氣時酒精濃度達每公升0.25
    毫克即會輕度中毒，造成輕度協調功能降低；呼氣酒精濃度
    達每公升0.4 毫克時，即有感覺障礙；呼氣酒精濃度達每公
    升0. 5毫克時，屬輕到中度中毒症狀，出現反應較慢、感覺
    減低、影響駕駛之狀況；此有行政院國軍退除役官兵輔導委
    員會臺北榮民總醫院88年8 月5 日（88）北總內字第26868
    號函文可據。本件被告所測得之呼氣酒精濃度值達0.35ＭＧ
    ／Ｌ，依前揭說明，其協調功能已然降低，又被告經員警施
    以觀察、測試之結果，發現其滿口酒味、臉部通紅，此有前
    述測試觀察紀錄表乙紙足憑，復參以被告酒後高速行駛而於
    無號誌路口左方車未讓右方車先行致肇事，堪認其已達於不
    能安全駕駛動力交通工具之程度，為其論據。
四、訊據被告乙○○固坦承於上揭時、地，酒後駕車與甲○○所
    駕駛之自小客車發生擦撞之事實不諱，惟堅詞否認有公共危
    險之犯行，辯稱：當時伊要過路口，旁邊有一部貨車，伊沒
    有看到才發生擦撞，車禍事故與伊飲酒行為無關等語。經查
    ：
  (一)按服用酒類不能安全駕駛動力交通工具之認定，參考德國、
    美國之認定標準，對於酒精濃度呼氣已達每公升0.55毫克或
    血液濃度達百分之0.11以上，肇事率為一般正常人之10倍，
    應認為已達不能安全駕駛之標準（法務部88年5 月18日88年
    度法檢字第1669號函參照）；次按依交通部道路交通安全督
    導委員會委託學者自89年3 月間起至90年2 月間止針對國人
    進行實驗研究，體內所含酒精濃度與代謝率之實驗結果，每
    人的飲酒量依其體重計算，於餐後30分鐘飲完酒，飲完後其
    呼氣酒精濃度最高點為酒後1 小時；又自飲酒1 小時後開始
    計算代謝率，呼氣酒精代謝率總平均值為每小時0.052 毫克
    （蔡中志著「國人酒精濃度與代謝率及對行為影響之實驗研
    究」一文，警光雜誌第538 期參照）。本件被告於93年11月
    1 日下午6 時30分許起至同日下午7 時5 分許止，在屏東縣
    屏東市某麵攤飲用臺灣啤酒之酒類1 瓶，於同日下午7 時5
    分許，騎乘車牌號碼ＰＩＣ－897 號重機車，旋於同日下午
    7 時45分許，與甲○○駕駛之自小客車發生擦撞肇事，經警
    於同日下午8 時36分許，測得其呼氣酒精濃度值達0.35ＭＧ
    ／Ｌ等情，業據被告供承在卷，並有酒精測試表1份 附卷可
    稽。則依據上開實驗研究，被告飲用酒類後其呼氣酒精濃度
    最高點為酒後1 小時即同日下午8 時5 分許，之後即開始代
    謝，而開始代謝至至酒測之時間相距約31分鐘，依前揭國人
    體內酒精含量之代謝率計算，被告於駕車時，體內所含酒精
    濃度最高應為每公升0.3769毫克（計算式為：0.35mg/l+0.0
    52 mg/lx31/60hr=0.3769mg/l），並未達法務部函示之每公
    升0.55毫克以上不能安全駕駛動力交通工具標準。
  (二)又呼氣中所含酒精成分達0.25毫克至0.5 毫克時，對駕駛能
    力之影響為駕駛人視覺、反應靈敏性減弱，對速度及距離的
    判斷力變差，此時肇事率較諸正常狀況約提高為2 至7 倍之
    間，雖有法務部88年5 月18日法88檢字第1669號函可佐，然
    酒精對於個人之影響，乃因個人之體質而有所差異，非可一
    概相提並論，上開函示資料僅顯示酒精對於平均多數人之影
    響，並未提及個體間，是否尚有因其他因素介入（如個人體
    質因素等）而有差異結果之現象產生，自僅得用以對照參考
    ，無從據為判斷行為人是否已致不能安全駕駛動力交通工具
    之標準。是以，行為人是否已因服用酒類，而達不能安全駕
    駛動力交通工具之程度，仍應由本院就行為人於行為時之一
    切主客觀情狀綜合判斷，而為具體之認定。
  (三)次依車禍後被告於警詢中製作筆錄時，對於車禍發生之經過
    ，均能詳細陳述，有警詢筆錄在卷，顯見被告因肇事而當場
    為警查獲時之意識狀況、身體平衡能力、及對外界事物之反
    應能力等，均屬正常，並無減弱之跡象，是被告所辯飲酒並
    未影響駕駛等語，即非無稽。且被告為警查獲後，雖與警員
    交談時，有滿口酒味、臉部通紅之情形，然經警命被告作直
    線測試、平衡動作及單角站立等動作，均正常通過測試，且
    無其他具體之駕駛行為異常或查獲、測試或訊問過程，有何
    酒醉情事，有上開刑法第185 條之3 案件測試觀察紀錄表足
    憑，益足認被告當時意識清楚，未達不能安全駕駛動力交通
    工具之程度。復參以本件發生車禍之對造，即證人甲○○於
    警詢中亦證稱：「（你認為此次車禍原因為何？）對方車速
    太快，進入路口時亦要減速慢行。」等語，僅能認被告駕駛
    自小客車有違反道路交通安全規則之情形，則被告雖違規肇
    事，尚難認係因飲酒過量所致。且本件被告雖於酒後駕車時
    肇事，惟道路交通事故之發生，或因駕駛人酒後不能安全駕
    駛而肇事，或因其他駕駛人未遵守道路交通安全規則而肇事
    ，其肇事原因非一，縱使於肇事者未飲用酒精之情形下，交
    通事故亦經常發生，不能僅以有肇事事實之結果，即將肇事
    原因歸究於被告，又縱認被告有可歸責原因，亦難率以其曾
    飲酒即認其係於「不能安全駕駛」之狀況下而肇事。再舉發
    違反道路交通管理事件通知單、道路交通事故調查報告表（
    一）、（二）、道路交通事故現場圖及照片等，均僅能證明
    被告肇事，尚不足以證明被告之飲酒與車禍之發生有何因果
    關係，故尚乏證據證明被告之飲酒已達不能安全駕駛動力交
    通工具之程度。
  (四)綜上所述，本件被告酒後駕車之行為，核與刑法第185 條之
    3 服用酒類不能安全駕駛動力交通工具而駕駛罪嫌之構成要
    件不該當，自難繩以該公共危險罪責。此外，復查無其他積
    極證據足資證明被告有何聲請人所指之公共危險犯行，自應
    為無罪判決之諭知。
四、據上論斷，應依刑事訴訟法第452 條、第301 第1 項，判決
    如主文。
中    華    民    國    94    年    4     月    29    日
                  刑事第五庭    審判長法  官    羅森德
                                      法  官    林柏泓
                                      法  官    楊文廣
以上正本證明與原本無異。
如不服本判決應於收受本判決送達後十日內向本院提出上訴書狀，
其未敘述上訴理由者，並得於提起上訴後十日內向本院補提理由
書狀（均須按他造當事人之人數附繕本）「切勿逕送上級法院」
中    華    民    國    94    年    4     月    29    日
                                      書記官    林志憲
